臺灣高等法院民事裁定　　　　　　　　　96年度抗字第1467號
抗　告　人　乙○○
上列抗告人因與相對人甲○○間假扣押事件，對於中華民國96年
8 月21日臺灣臺北地方法院96年度裁全字第10572 號所為裁定提
起抗告，本院裁定如下：
    主  文
抗告駁回。
抗告訴訟費用由抗告人負擔。
    理  由
一、抗告人於原法院聲請意旨以：伊之被繼承人戴思賢於民國（
    下同）96年4 月15日在大陸地區死亡後，所遺文山景美郵局
    帳號第0000000 號之存款，迄今已遭相對人盜領新臺幣（下
    同）377 萬2,158 元，另有部分不動產刻由相對人積極出售
    中。頃聞相對人有隱匿財產情事，為免日後有不能強制執行
    之虞，願供擔保以代釋明之不足，請准將相對人之財產於60
    0 萬元之範圍內為假扣押。
二、原法院以：抗告人並未就假扣押之原因提出能即時調查之證
    據以為釋明，而裁定駁回其聲請。
三、抗告意旨以：伊已提出文山景美郵局之客戶歷史交易清單、
    戴思賢之最新戶籍謄本及經財團法人海峽交流基金會證明之
    死亡公證書，並於96年8 月間對相對人提出偽造文書、侵占
    等告訴，符合民事訴訟法第526 條第2 項之規定云云。
四、按假扣押非有日後不能強制執行或甚難執行之虞者，不得為
    之；請求及假扣押之原因應釋明之；前項釋明如有不足，而
    債權人陳明願供擔保或法院認為適當者，法院得定相當之擔
    保，命供擔保後為假扣押；釋明事實上之主張者，得用可使
    法院信其主張為真實之一切證據，民事訴訟法第523 條第1
    項、第526 條第1 項、第2 項及第284 條前段，分別定有明
    文。是假扣押制度係為保全強制執行而設，故凡假扣押之聲
    請，必須有將來不能執行或執行困難之虞，始得為之。所謂
    不能強制執行，如債務人浪費財產，增加負擔，或就其財產
    為不利益之處分，將成為無資力之情形等是；所謂恐難執行
    ，如債務人將移住遠方或逃匿是也（最高法院19年抗字第23
    2 號判例意旨參照）。又92年2 月7 日修正前之民事訴訟法
    第526 條第1 項、第2 項原規定：「請求及假扣押之原因，
    應釋明之。債權人雖未為前項釋明，如就債務人所應受之損
    害已供法院所定之擔保者，得命為假扣押」，故債權人完全
    未釋明假扣押之原因，而就債務人所應受之損害已供法院所
    定之擔保者，依當時法律及最高法院27年抗字第521 號、61
    年臺抗字第589 號等判例意旨，固仍得命准為假扣押，然修
    正後之民事訴訟法第526 條第2 項既規定：「前項釋明如有
    不足，而債權人陳明願供擔保或法院認為適當者，法院得定
    相當之擔保，命供擔保後為假扣押」，其修正理由為：「依
    原第2 項規定，債權人得供擔保以代釋明，惟債權人聲請假
    扣押，應使法院信其請求及假扣押之原因大致為正當，故仍
    應盡其釋明責任。然其釋明如有不足，為補強計，於債權人
    陳明就債務人可能遭受之損害願供擔保並足以補釋明之不足
    ，或於法院認以供擔保可補釋明之不足並為適當時，法院均
    可斟酌情形定相當之擔保，命債權人供擔保後為假扣押，爰
    修正第2 項」，可知債權人應先就假扣押之原因，盡其釋明
    之責，必待釋明仍有不足者，始得以供擔保補釋明之欠缺。
    倘債權人未為任何釋明，縱其陳明願供擔保，仍不得認該擔
    保已補釋明之完全欠缺，其假扣押之聲請自不應准許。
五、經查，抗告人聲請准對相對人為假扣押，固據提出文山景美
    郵局之客戶歷史交易清單、戴思賢之最新戶籍謄本、經財團
    法人海峽交流基金會證明之死亡公證書及刑事告訴狀，惟就
    假扣押之原因，僅泛言「頃聞相對人正將所有財產隱匿，恐
    日後有不能強制執行之虞，聲請人為保全強制執行，願提供
    擔保以代釋明」，並未具體表明相對人究有何浪費財產、增
    加負擔或將財產為不利益處分以脫產，致無資力而不能強制
    執行；亦未表明相對人有將移住遠方或逃匿等甚難執行之虞
    等情。抗告人既未就假扣押之必要性原因，提出可使法院信
    其主張大概為真之證據，難謂已盡釋明之責，縱抗告人為願
    供擔保以代釋明之陳明，揆諸上揭規定及最高法院判例意旨
    ，仍應駁回其假扣押之聲請。原法院裁定駁回抗告人之聲請
    ，核無違誤。抗告意旨指摘原裁定不當，求予廢棄，為無理
    由，應予駁回。
據上論結，本件抗告為無理由，爰裁定如主文。
中　　華　　民　　國　　96　　年　　9 　　月　　19　　日
                    民事第十二庭
                        審判長法　官  陳駿璧
　　　　　　　　　  　　      法　官  王仁貴
　　　　　　　　　　  　      法　官  王麗莉
正本係照原本作成。
本裁定除以適用法規顯有錯誤為理由，並經本院許可外，不得再
抗告。如提起再抗告，應於收受後10日內委任律師為訴訟代理人
向本院提出再抗告狀。並繳納再抗告費新台幣１千元。
中　　華　　民　　國　　96　　年　　9 　　月　　20　　日
　　　　　　　　　　　　　　　書記官  劉美垣
